【裁判字號】    92,交易,116
【裁判日期】    921124
【裁判案由】    過失致死
【裁判全文】
臺灣雲林地方法院刑事判決                        九十二年度交易字第一一六號
    公  訴  人  臺灣雲林地方法院檢察署檢察官
    被      告  丁○○
右列被告因過失致死案件，經檢察官聲請簡易判決處刑（九十二年度偵字第三三四八
號），本院北港簡易庭認不宜以簡易判決處刑，移
港交簡字第九二號），本院判決如左：
    主  文
丁○○從事業務之人，因業務上之過失致人於死，處有期徒刑陸月，如易科罰金，以
佰元折算壹日，緩刑貳年。
    事  實
一、丁○○受僱於祥祐診所，平時以駕駛自小客貨車至銀行辦理提、付款；及代理司
    機接送病患往返診所為業，駕駛為其附隨業務，係從事駕駛業務之人，於民國（
    下同）九十一年十月二十九日下午三時許，駕駛車牌號碼Ｓ六─０二九八號自小
    客貨車，載送病患甲○○等人返家，沿雲林縣四湖鄉未具名之產業道路，由東往
    西方向行駛，行經雲林縣四湖鄉○○○○○路五公里前閃光紅燈之交岔路口時，
    原應注意車前狀況，並隨時採取必要之安全措施；及汽車行駛至交岔路口，其行
    進應遵守燈光號誌之指示，而行經閃光紅燈交岔路口時，閃光紅燈表示「停車再
    開」，車輛應減速接近，先停止於交岔路口前，讓幹道車優先通行後認為安全時
    ，方得續行，且依當時天候晴、路面乾燥、無缺陷、無障礙物及視距良好等客觀
    環境判斷，亦無不能注意之情事，詎丁○○疏未注意車前狀況，並減速接近，先
    停止於上開交岔路口前，即貿然直行通過上開交岔路口，致未能發現黃三全騎乘
    ＦＲＯ─五七０號重型機車，沿上開雲一二九公路，由南往北方向行駛，亦駛至
    上開交岔路口，以讓黃三全優先通行，造成上開自小客貨車左後輪上方之防護條
    與上開機車車頭面板，在交岔路口中央處發生擦撞，黃三全因而人車倒地，受有
    頭部外傷、腦震盪、腦挫傷、硬腦內血腫、蜘蛛腦膜出血之傷害，經送醫後延至
    九十一年十月三十日不治死亡。
二、案經臺灣雲林地方法院檢察署檢察官據報相驗後偵查起訴。
    理  由
一、訊據被告丁○○對在右揭時、地駕車與騎乘前開機車之被害人黃三全發生碰撞，
    造成黃三全受有頭部外傷、腦震盪、腦挫傷、硬腦內血腫、蜘蛛腦膜出血之傷害
    ，因而死亡之事實坦承不諱。惟矢口否認係以駕駛為業務之人，及有何過失之行
    為，辯稱：我並沒有在祥祐診所任職，載送病患返家係屬義務性質，而車禍當時
    行經上開交岔路口時，我確實有注意車前狀況，並減速慢行，車速約二十公里，
    且左右觀看後才起步直行通過等語。經查：
  (一)按刑法上所謂業務，係指個人基於其社會地位繼續反覆所執行之事務，其主要部
    分之業務固不待論，即為完成主要業務所附隨之準備工作與輔助事務，亦應包括
    在內（最高法院七十一年台上字第一五五０號判例參照）。查證人丙○○即祥祐
    診所之負責人於本院審理中證述：僱用被告有二年十月，被告的職務是到銀行提
    、付款，司機請假時請她代理，被告出去接洽診所事務時，都是開診所的車，當
    時僱用被告有限制要有駕照，被告每個月薪資不一定，有時候是新台幣二、三千
    元，被告出車時間一個禮拜大約二至四次等語（見本院卷第四０頁正面、第四一
    頁）；證人甲○○於本院審理中證述：因為我帶小孩去看醫師，所以認識被告，
    我去診所時常看到被告在幫忙，我的小孩要去看診時，被告偶爾會載送我們往返
    ，通常都是診所的司機載送等語（見本院卷第三八頁正面、第三九頁）。上開證
    人就被告確任職於祥祐診所，及駕駛自小客貨車載送病患等情證述一致，且被告
    於本院北港簡易庭九十二年九月十六日訊問時亦供稱：我是在診所幫忙，有時候
    會載送患者回家，有時候會跑銀行，加起來平均一個禮拜大約有二天等語（見本
    院港交簡字卷第八頁正面），核與證人丙○○所述被告負責業務之內容、次數大
    致相符，證人丙○○、甲○○之證詞堪以採信。足證被告確受僱於祥祐診所，且
    其駕駛診所之自小客貨車至銀行辦理提、付款；及代理司機接送病患往返診所，
    係屬反覆執行之事務，依上開判例要旨所示，被告至銀行辦理提、付款；及代理
    司機接送病患往返診所為其主要業務，駕駛則為附隨業務，被告自屬從事駕駛業
    務之人。被告仍辯稱：未在祥祐診所任職，載送病患返家係屬義務性質等語，顯
    不可採。
  (二)又證人甲○○於本院審理中證述：九十一年十月二十九日下午三點左右有搭乘被
    告的車，被告從診所出來行駛台十七線右轉產業道路，行經雲一二九公路交岔路
    口發生車禍，被告走到交岔路口是要直行等語（見本院卷第三八頁），並當庭繪
    製路線圖一紙附卷（見本院卷第四五頁），而承前述，證人甲○○既經常搭乘祥
    祐診所接駁車輛就診，對路線當知之甚詳，其所述車禍當時被告所駕駛自小客貨
    車之行進方向，應屬正確無訛。足認被告駕駛上開自小客貨車，係沿未具名之產
    業道路由東往西方向行駛，至上開交岔路口並直行通過。故被告辯稱：在上開交
    岔路口係要直行，堪以採信。
  (三)另被告所駕駛之車牌號碼Ｓ六─０二九八自小客貨車，受損位置係在左後輪上方
    之防護條；被害人黃三全騎乘之ＦＲＯ─五七０號重型機車，受損位置則係在車
    前頭面板，並沿伸至右側車身下方塑膠板處，再觀之上開交岔路口中央處留有機
    車之刮地痕０‧二公尺及一攤油漬，此有道路交通事故調查報告表一份、照片九
    張在卷可稽（見相字卷第七頁、第一０頁至第一二頁、第三二頁），復依前述，
    上開自小客貨車之行駛方向係沿未具名之產業道路由東往西方向直行，並比對上
    開兩車受損位置、機車刮地痕及油漬位置，可知車禍當時被害人黃三全所騎乘Ｆ
    ＲＯ─五七０號重型機車之行駛方向，係沿四湖鄉雲一二九線公路由南往北直行
    ，兩車係在上開交岔路口中央處發生踫撞，上開自小客貨車之左輪上方之防護條
    ，撞及上開機車之車頭面板，造成機車重心不穩，黃三全因而人車往右倒地，遺
    留下刮地痕及一攤油漬。且由自小客貨車之左後輪上方防護條僅有擦撞痕跡；及
    機車之車頭面板亦僅留有擦撞痕跡，均無嚴重之凹陷變形觀之，足證兩車當時之
    行車速度均不致太快。
  (四)按汽車駕駛人應注意車前狀況，並隨時採取必要之安全措施，道路交通安全規則
    第九十四條第三項定有明文。汽車行駛至交岔路口，其行進應遵守燈光號誌之指
    示，而行經閃光紅燈交岔路口時，閃光紅燈表示「停車再開」，車輛應減速接近
    ，先停止於交岔路口前，讓幹道車優先通行後認為安全時，方得續行，道路交通
    安全規則第一百零二條第一項第一款、道路交通標誌標線號誌設置規則第二百十
    一條第一項第二款亦有明定。本件車禍發生地點及兩車之行駛道路、方向，已如
    前述，而被告行駛之方向為閃光紅燈，係支線道；被害人黃三全行駛之方向為閃
    光黃燈，屬幹線道，有道路交通事故調查報告表一份在卷可參，被告在行經上開
    交岔路口時自應遵守前述規定。被告雖辯稱：車禍當時行經上開交岔路口時，有
    確實注意車前狀況，並減速慢行，車速約二十公里，且左右觀看後才起步直行通
    過等語。然若依被告所辯確有遵守上開規定，且車速為時速二十公里，而承前述
    被害人黃三全之車速亦不快，則被告當能注意到被害人黃三全騎乘之機車已行近
    交岔路口，並優先讓黃三全先行，即不致發生本件車禍，足徵被告之辯詞與常理
    相違，況依上開報告表顯示，車禍當時被告亦無任何煞避之跡象，顯見被告完全
    未發現被害人黃三全已行至交岔路口，致未能及時採取必要之閃避措施甚明，且
    依當時天候晴、路面乾燥、無缺陷、無障礙物及視距良好等客觀環境判斷，亦無
    不能注意之情事，被告竟疏未注意，違反上開規定之注意義務，而肇致本件車禍
    ，被告具有過失責任，足以認定。被告仍持前詞置辯，顯不可取。
  (五)而被害人黃三全確因本件車禍，受有頭部外傷、腦震盪、腦挫傷、硬腦內血腫、
    蜘蛛腦膜出血之傷害，經送醫後延至九十一年十月三十日不治死亡之事實，業經
    檢察官督同法醫師相驗屬實，有華濟醫院診斷證明書、勘驗筆錄、相驗屍體證明
    書、台灣雲林地方法院檢察署驗斷書各一份在卷可憑（見相字卷第六頁、第一七
    頁、二０頁至第二四頁），堪認屬實。足認被告之過失行為與被害人黃三全之死
    亡間，具有相當因果關係。
  (六)綜上所述，本件被告於右揭時、地，違反上開規定之注意義務，撞及被害人黃三
    全，因而致黃三全死亡之事實，事證明確，應依法論科。
二、被告丁○○平時以駕駛自小客貨車至銀行提、付款；及代理司機接送病患往返祥
    祐診所為業，駕駛為其附隨業務，為從事業務之人。核被告所為，係犯刑法第二
    百七十六條第二項之業務過失致人於死罪。爰審酌被告無犯罪前科之素行，有台
    灣高等法院被告全國前案紀錄表一份在卷可參，於肇事後主動迅速送被害人就醫
    ，並與被害人家屬達成和解，賠償被害人家屬之損害，有和解書一份在卷可證，
    及被告於犯罪後未能坦承犯行，仍飾詞卸責等一切情狀，量處如主文所示之刑，
    並諭知易科罰金之折算標準。又被告未曾受有期徒刑以上刑之宣告，有上開紀錄
    表可稽，經此罪刑之宣告後，當知警惕，信無再犯之虞，故本院認其所受宣告之
    刑以暫不執行為適當，爰併諭知緩刑二年，以啟自新。
三、據上論斷，應依刑事訴訟法第二百九十九條第一項前段，刑法第二百七十六條第
    二項、第四十一條第一項前段、第七十四條第一款，罰金罰鍰提高標準條例第一
    條前段、第二條，判決如主文。
本案經檢察官乙○○到庭執行職務。
中      華      民      國      九十二      年    十一    月    二十四  日
                                         臺灣雲林地方法院刑事第三庭
                                  審判長法  官
                                                   法  官
                                                   法  官
右正本證明與原本無異。
如不服本判決，應於判決送達後十日內向本院提出上訴狀。（須附繕本）
                                             書記官
中      華      民      國      九十二      年          月              日
附錄本案論罪科刑法條全文
刑法第二百七十六條
因過失致人於死者，處二年以下有期徒刑、拘役或二千元以下罰金。
從事業務之人，因業務上之過失犯前項之罪者，處五年以下有期徒刑或拘役，得併科
三千元以下罰金。


司法院資訊處製作；財團法人民間司法改革基金會備份。
